臺灣桃園地方法院刑事判決　
111年度訴字第408號
公  訴  人  臺灣桃園地方檢察署檢察官
被      告  陳美葉


選任辯護人  陳奕君律師
上列被告因傷害案件，經檢察官提起公訴（111年度調偵字第15
號），本院判決如下：
    主  文
陳美葉無罪。
    理  由
一、公訴意旨略以：被告陳美葉為陳佳惠之婆婆，陳佳惠於民國
    110年7月19日上午11時10分許，偕同告訴人黃筱燕前往桃園
    市○○區○○街00號7樓之2陳美葉住處探視其子吳○睿（107年1
    月生，真實姓名詳卷），並欲將吳○睿帶離該處，然此舉引
    起被告陳美葉不滿，被告陳美葉竟基於傷害之犯意，與陳佳
    惠、告訴人黃筱燕發生拉扯，且不顧告訴人黃筱燕站立於門
    邊，為達關門之目的，而以手壓門片，致告訴人黃筱燕遭受
    門片壓傷而受有左上臂挫瘀血傷、左上背挫傷、頭部疼痛疑
    挫傷等傷害（陳美葉、陳佳惠所涉傷害部分，另為不起訴處
    分）。因認被告陳美葉涉犯刑法第277條第1項之傷害罪嫌。
二、犯罪事實應依證據認定之，無證據不得認定犯罪事實；不能
    證明被告犯罪者，應諭知無罪之判決，刑事訴訟法第154條
    第2項、第301條第1項分別定有明文。又事實之認定應憑證
    據，如不能發現相當證據或證據不足以證明者，自不能以推
    測或擬制之方法，以為裁判之基礎；而認定犯罪事實所憑之
    證據，雖不以直接證據為限，間接證據亦包括在內，然無論
    直接或間接證據，其為訴訟上之證明，須於通常一般之人均
    不致於有所懷疑，而得確信其為真實之程度者，始得據之為
    有罪之認定，倘其證明尚未達到此一程度，而有合理性懷疑
    之存在時，即無從為有罪之認定（最高法院40年台上字第86
    號、76年台上字第4986號判決意旨參照）。又刑事訴訟法第
    161 條第1 項規定檢察官就被告犯罪事實，應負舉證責任，
    並指出證明之方法。因此，檢察官對於起訴之犯罪事實，應
    負提出證據及說服之實質舉證責任。倘其所提出之證據，不
    足為被告有罪之積極證明，或其指出證明之方法，無從說服
    法院以形成被告有罪之心證，基於無罪推定之原則，自應為
    被告無罪判決之諭知（最高法院92年度台上字第128號判決
    意旨可參）。
三、公訴意旨認被告涉有上開犯行，是以下述證據為依據：
編號 證據名稱 待證事實 1 被告陳美葉於警詢及偵訊中之供述 自承有欲將被害人陳佳惠及告訴人黃筱燕2人推出門外等語，惟矢口否認有何傷害犯行，辯稱：告訴人黃筱燕傷勢不是伊造成云云。 2 證人即被害人陳佳惠於警詢及偵訊中之證述 被告與伊及告訴人黃筱燕發生拉扯，並以住家大門對伊與告訴人黃筱燕擠壓。 3 證人即告訴人黃筱燕於警詢及偵訊中之證述 被告與伊及被害人陳佳惠發生拉扯，並以住家大門對伊與被害人陳佳惠擠壓。 4 證人即被告配偶吳文宗於警詢時之證述 被告與被害人陳佳惠、告訴人黃筱燕有發生拉扯。 5 聯新國際醫院110年7月19日診斷證明書1紙及告訴人黃筱燕受傷照片4紙 告訴人黃筱燕受有左上臂挫瘀血傷、左上背挫傷、頭部疼痛疑挫傷等傷害。 
四、訊據被告堅決否認上開犯行，辯稱：我沒有用門夾傷告訴人
    ，當時告訴人站在後面錄影等語等語。辯護人則以：告訴人
    受的傷勢根本不是被告造成的，而且勘驗筆錄影片也看得出
    來大門是往內拉的，不是往外推的，要可以造成說用門去推
    擠到告訴人，告訴人一定是要站在旁邊，要能造成告訴人提
    出診斷證明書這樣的傷勢根本是不可能，而且陳佳惠自己也
    講黃筱燕是在她後面，所以被告跟告訴人之間是隔著陳佳惠
    的，一個往內拉的門要關門哪有可能說什麼可以造成她這樣
    左上臂受傷，而且我們在看的勘驗影片跟筆錄，其實最後是
    陳佳惠自己手就伸回去，那門就那樣就關上，那個力道其實
    不大，況且那個也沒有去撞到什麼人等語。經查：
  ㈠告訴人受有左上臂挫瘀血傷、左上背挫傷、頭部疼痛疑挫傷
    等傷害，業據告訴人於警詢、偵訊及本院審理時證述明確（
    偵卷29-31、71-73頁，本院卷72-73頁），並有聯新國際醫
    院110年7月19診斷證明書及受傷照片在卷可稽（偵卷41、53
    -54頁，本院卷99頁），此部分事實，可以認定，故本案爭
    點為：告訴人所受傷害與被告行為有無因果關係？如有，則
    被告有無故意或過失？
　㈡被告推擠導致告訴人受有左上臂挫瘀血傷、左上背挫傷：
  ⒈告訴人於警詢時證述：被告用大門擠壓我們造成我們受傷等
    語。偵訊時證稱：被告一直推擠陳佳惠，我擔心陳佳惠受傷
    ，所以我擋在門邊，被告還是一直用門壓我導致我受傷等語
    。本院審理時證稱：他們一直把陳佳惠往外推，我為了怕陳
    佳惠受傷，我是擋在門的邊邊，然後她推擠了陳佳惠，就同
    時間推擠到了我，我的手就一直去撞、一直去撞這邊，我是
    被被告硬推，陳佳惠的壓力到我身上，然後我再往後頂到門
    ，我不是被夾傷的，當時陳佳惠在我正前方，被告是在陳佳
    惠前面，事後我的背跟手臂很痛等語（偵卷30、72頁，本院
    卷72-74、76-77頁）。
　⒉本院勘驗告訴人之手機錄影檔案「0000000錄影2.mp4」，內
    容略為：
　　黃筱燕在外面鏡頭對著門口攝影，大門開啟，陳佳惠走出來
    ，黃筱燕在陳佳惠之後方，黃筱燕與陳美葉中間為陳佳惠。
    陳佳惠：她說叫我帶回家。
    黃筱燕：好，那現在就帶回家。
    陳佳惠：你看她對我動手
    黃筱燕：把你推出來
    陳佳惠：(大叫)陳美葉
    （鏡頭拍到陳佳惠此時面對鏡頭，陳美葉在陳佳惠背面，頭
    部在陳佳惠右上臂處）
    陳佳惠：媽媽你在幹嘛。
    （陳美葉在陳佳惠背後有用力推擠之動作，陳佳惠雙手抵住
    兩側，陳佳惠眼鏡有被推擠到以右手扶正，鏡頭一陣晃動，
    陳佳惠之公公站在門口處）
    陳佳惠：陳美葉你為什麼要這樣，陳美葉，媽，你在幹嘛。
    陳美葉：你來我們家做什麼？
    陳佳惠：媽媽你在幹嘛？我只是來看小孩。你在幹嘛啦？
    黃筱燕：她要把你推出來，她不讓你帶小孩你知道嗎
    陳佳惠：媽媽你在幹嘛？
    陳美葉：你出去，你還帶人來
    陳佳惠之公公：你到底在幹什麼啦
    陳美葉：你帶人來
    陳佳惠：你不要這樣會傷到孩子
    陳美葉：你改天再來
    陳佳惠：陳美葉，媽媽，孩子在哭了啦。
    陳美葉：在哭了你為什麼…。
    陳佳惠：你到底在幹什麼。
    (陳美葉站在門口處，其頭部抵在陳佳惠之右下臂處，兩人
    有推擠之動作)
    陳佳惠：你在做什麼，陳美葉，媽媽。
    陳美葉：請你尊重小孩子。
    陳佳惠：我是孩子的媽媽好嗎。
    陳美葉：你把她推出去，不要讓她來(台語)。
    陳佳惠之公公：你走開啦。
    陳佳惠：媽媽你在幹什麼。
    陳美葉：走開。
    黃筱燕：你要尊重小孩子的意願，你知道嗎。
    陳佳惠之公公：這樣是很不尊重別人。
    陳美葉：很不尊重別人，你幹嘛跟人家錄影。
    黃筱燕：你這樣子動手動腳，你尊重過我們嗎？
    陳佳惠：你有尊重我嗎？
    黃筱燕：你有尊重過小孩子的媽媽嗎？你有沒有？你有沒有
            嘛？
    陳佳惠：媽。不要跟他吵。我們尊重她。
    陳佳惠之公公：好了啦好了啦。
    黃筱燕：不是，你小孩子憑什麼……你們這樣子其實是有違
            法的你知道嗎？
    陳佳惠：媽你在幹什麼，我要看孩子，陳美葉。我要看孩子
            。你不要這樣
    陳美葉：(對著小孩說)你叫他出去。
    小孩：出去
    陳美葉：出去
    陳佳惠之公公：佳惠，你不要處理事情處理成這樣子。
    陳佳惠：好，我知道
    陳佳惠：陳美葉，你不要捏我，陳美葉，你不要動手。你幹
            嘛捏我。
    (此時鏡頭照著門片)
    陳美葉：是你捏我。
    陳佳惠：我沒捏你，你在幹什麼。陳美葉踩我幹嘛。
    (鏡頭一陣晃動)
    陳佳惠之公公：你有什麼資格進來。
    (此時鏡頭照著陳美葉正面)
    陳美葉：你有什麼資格進來。
    (大門闔上剩一小縫隙，陳佳惠背部抵住門口，不讓其關閉
    ，陳佳惠正面朝向鏡頭)
    黃筱燕：好沒關係我會把這些當成證據，我們法院見。我們
            去法院見。看你怎麼搶小孩的。
    (陳佳惠右側轉身將左手掌伸進去門縫隙，陳美葉及陳佳惠
    之公公在縫隙看著陳佳惠)
    陳佳惠之公公：佳惠你不要這樣子。我一直很尊重你。
    陳佳惠：爸爸我也很尊重你。
    (陳美葉站在門縫隙處)
    陳佳惠：(尖叫)你捏我幹嘛啦，捏我，你捏我幹嘛。
    陳佳惠之公公：好不要這樣子。
    (陳佳惠將手收回，大門關閉)，有錄影檔案光碟及本院勘驗
    筆錄在卷可稽（本院卷40-44頁）。 
  ⒊告訴人已具結證述其手部及背部受傷原因是因被告推擠陳佳
    惠，陳佳惠再推擠到告訴人，告訴人因而碰觸到門而受傷等
    語，其歷次證述關於受傷過程並無重大歧異，更於偵訊及本
    院審理時以具結擔保其證述之可信性。再觀之上開勘驗筆錄
    內容可知彼時被告與陳佳惠在門口面對面互相推擠，彼此施
    加之力量相對，被告欲關門、陳佳惠則不願被告關門，而告
    訴人則在陳佳惠正後方持手機錄影，且告訴人所持錄影鏡頭
    有因上開推擠而多次晃動，足見告訴人確有因被告與陳佳惠
    之相互推擠而受到影響，且告訴人也確實站在門邊，核與告
    訴人上開證述受傷之經過大致相符。又告訴人所受左上臂挫
    瘀血傷、左上背挫傷之傷害部位，也與其所證述受推擠而碰
    觸到門之受傷型態符合，故告訴人上開證述內容，與事實相
    符，可以採信，則告訴人所受左上臂挫瘀血傷、左上背挫傷
    係因被告推擠陳佳惠，陳佳惠再推擠到告訴人，使告訴人因
    而碰觸到門所致，應可認定。至告訴人所受上開頭部疼痛疑
    挫傷等傷害，告訴人並未證述此與被告之推擠有何關係，且
    上開勘驗筆錄也無法佐證兩者之關聯性，故難認此頭部挫傷
    為被告推擠所致。
  ㈢被告對於告訴人所受傷害並無故意或過失：
  ⒈行為對於構成犯罪之事實，明知並有意使其發生者，為故意
    ；又行為人雖非故意，但按情節應注意，並能注意，而不注
    意者，為過失，刑法第13條第1項、第14條第1項分別定有明
    文。
　⒉被告在門口面對面推擠陳佳惠，陳佳惠再推擠到後方告訴人
    ，告訴人因而碰觸到門而受傷，已經本院認定如前，可知
　　告訴人客觀上並非直接因為被告之推擠、碰觸而受傷，而是
    輾轉透過前方陳佳惠受推擠力量所致，雖告訴人受傷結果與
    被告之推擠行為間有因果關係，然此客觀因果歷程究與常見
    之直接施力導致受傷之情形有所不同，加以被告是與陳佳惠
    面對面推擠，欲關門使陳佳惠離開門口處，被告推擠、爭執
    之對象始終是陳佳惠，而非告訴人，且告訴人所處位置是在
    陳佳惠之後方，並非直接站在被告面前，有上開勘驗筆錄在
    卷可稽，則被告能否預見或注意到其推擠陳佳惠之行為將「
    輾轉」或「間接」導致位在陳佳惠後方之告訴人因此與門接
    觸而受傷此節，已有疑問。至證人陳佳惠、吳文宗於警詢、
    偵訊及本院證述內容，僅能證明被告確有與陳佳惠發生推擠
    、拉扯等情，並無法證明被告能預見或注意到告訴人因被告
    之推擠而受有傷害此情。本院綜合檢察官所提出之證據及被
    告推擠行為與告訴人受傷之客觀因果歷程、被告行為時推擠
    及爭執之對象、被告與告訴人及陳佳惠3人所處之相對位置
    等情狀，尚無法認定被告對於其推擠陳佳惠之行為將「輾轉
    」、「間接」導致位在陳佳惠後方之告訴人因此與門接觸而
    受傷此節，有所預見或注意，難認被告有傷害告訴人之故意
    或過失。
五、綜上所述，本案檢察官所舉事證，僅足證明被告推擠導致告
    訴人受有左上臂挫瘀血傷、左上背挫傷，尚無法證明被告對
    此受傷結果有故意或過失存在，公訴意旨認被告涉犯本案傷
    害告訴人所依憑之證據，未達於通常一般人不致有所懷疑，
    而得確信其為真實之程度，揆諸前揭法條及判決意旨，應為
    被告無罪判決之諭知。
據上論斷，應依刑事訴訟法第301條第1項，判決如主文。　　
本案經檢察官凌于琇到庭執行職務
中　　華　　民　　國　　111 　年　　10　　月　　28　　日
                  刑事第十一庭  審判長法  官  潘政宏
                                      法  官  翁健剛
                                      法  官  林育駿
以上正本證明與原本無異。
如不服本判決應於收受判決後20日內向本院提出上訴書狀，並應
敘述具體理由。其未敘述上訴理由者，應於上訴期間屆滿後20日
內向本院補提理由書(均須按他造當事人之人數附繕本)「切勿逕
送上級法院」。 
        　　　　　　　　　　　　　　　書記官　 翁珮華
中　　華　　民　　國　　111 　年　　10　　月　　31　　日